【裁判字號】    92,交訴,38
【裁判日期】    921201
【裁判案由】    業務過失致死
【裁判全文】
臺灣士林地方法院刑事判決                          九十二年度交訴字第三八號
    公  訴  人  臺灣士林地方法院檢察署檢察官
    被      告  乙○○
右列被告因業務過失致死案件，經檢察官提起公訴（九十二年度偵字第二六九五號）
，本院判決如左：
    主  文
乙○○從事業務之人，因業務上之過失致人於死，處有期徒刑貳月，如易科罰金以參
佰元折算壹日。
    事  實
一、乙○○係從事計程車駕駛業務之人，於民國九十二年三月三日上午六時五分許，
    駕駛車號九Ｄ—二五三號營業小客車，沿台北市○○○路○段南向北方向外側車
    道行駛，原應注意行車速度，在市區道路不得超過五十公里，而依當時情形，又
    無不能注意之情形，詎竟疏於注意，貿然以時速六十公里以上之速度，超速行駛
    ，致行經銘傳大學前，始發現其左前方五公尺處有行人吳莊琴（起訴書誤載為
    吳莊秀琴）未依規定行走人行地下道，任意跑步穿越馬路，乙○○見狀雖立即腳
    踩煞車並將車頭右偏，惟其所駕計程車左方後照鏡仍擦撞吳莊琴身體，致吳莊
    琴倒地，受有顱內出血、右側鎖骨第二、三肋骨骨折合併右側血胸、氣胸及骨
    盆腔骨折等傷害，送醫急救後延至同年月五日不治死亡。乙○○於肇事後，警員
    前往現場處理不知孰為肇事者前，即坦承肇事，並接受裁判。
二、案經吳莊琴之子甲○○訴由台北市政府警察局士林分局報請台灣士林地方法院
    檢察署檢察官偵查及由台灣士林地方法院檢察署檢察官相驗後主動偵查提起公訴
    。
    理  由
一、訊之被告乙○○雖坦承於右述時地駕車肇事，致被害人吳莊琴死亡等情不諱，
    惟否認有何過失，辯稱：其發現吳莊琴橫越馬路時，立即腳踩煞車並將車輛右
    偏，已閃過吳莊琴，是吳莊琴自己來撞車輛而倒地受傷死亡云云。惟查：
  (一)被害人吳莊琴因本件車禍而受有顱內出血、右側鎖骨第二、三肋骨骨折合併右
    側血胸、氣胸及骨盆腔骨折等傷害，送醫急救後延至同年月五日不治死亡等情，
    有新光吳火獅紀念醫院診斷證明書一紙附卷可稽，且經台灣士林地方法院檢察署
    檢察官督同法醫相驗屬實，製有勘驗筆錄、相驗屍體證明書、驗斷書在卷為憑。
  (二)被告雖辯稱：車禍之發生其並無過失云云，然查：
    1.被告行駛之車道，與對向之快車道間，並無安全島或路樹阻礙視線，而係以路
      面繪製雙黃線分隔，且肇事當時天氣晴朗、光線良好，有道路交通事故調查報
      告表、道路交通事故現場圖及現場照片在卷可證。而證人即車禍發生時被告車
      上之乘客丙○○雖到庭證稱：被害人吳莊琴是跑步穿越中山北路等語（見九
      十二年八月二十九日訊問筆錄），惟被害人吳莊琴為七十七歲之老婦，縱令
      被害人吳莊琴是由西向東橫越馬路，以其年紀及體能，跑步速度實不可能太
      快。
    2.被告於肇事後警詢時自稱肇事當時行車速率為每小時六十公里（見卷附交通事
      故談話紀錄表），依一般常情，車禍發生後，被告對於自己之車速僅會故意低
      估以逃避責任，斷無可能故意高估自己車速，由此觀之，被告於於警詢時自稱
      肇事時時速六十公里，應僅係保守估計。況依卷附道路交通事故現場圖所繪，
      被告所駕駛之車輛左前煞車痕為十六公尺，右前煞車痕為二十‧一公尺，據此
      計算其平均煞車痕應為十八‧零五公尺。依六十二年交通部道路交通安全督導
      會訂之「一般公路汽車煞車距離、行車速度對照表」以觀，被告肇事當時車速
      應超過每小時六十公里。至於台北市車輛行車事故鑑定委員會鑑定意見書，因
      誤以為被告平均煞車痕為十七‧零五公尺，致鑑定意見僅認為被告車速超過每
      小時五十五公里，已有疏誤，被告辯稱：台北市車輛行車事故鑑定委員會認定
      其車速僅每小時五十五公里云云，亦有誤會，特此說明。
    3.按「行車速度，依標誌或標線之規定，無標誌或標線者，應依左列規定：一、
      在市區道路，時速不得超過五十公里」，道路交通安全規則第九十三條第一項
      第一款定有明文。查被告身為汽車駕駛人，自應確實遵守上開規定，且肇事當
      時天氣晴朗，光線、視距良好，有前述道路交通事故調查報告表存卷可參，是
      依當時情形並無不能注意之情事。乃被告竟疏未注意，貿然超速行駛，致發現
      前方有行人即被害人吳莊琴橫越馬路時，雖立即腳踩煞車並將車頭右偏，惟
      其所駕計程車左方後照鏡仍擦撞吳莊琴身體，致吳莊琴倒地，受有顱內出
      血、右側鎖骨第二、三肋骨骨折合併右側血胸、氣胸及骨盆腔骨折等傷害，送
      醫急救後延至同年月五日不治死亡。被告對於車禍之發生自有過失。
    4.而被害人吳莊琴橫越馬路之路段，路旁即設有人行地下道，有道路交通事故
      現場圖附於本院卷內可參，依道路交通安全規則第一百三十四條第一款之規定
      「設有行人穿越道、人行天橋或人行地下道者，必須經由行人穿越道、人行天
      橋或人行地下道穿越，不得在其一百公尺範圍內穿越道路」，乃被害人吳莊
      琴未遵守上開規定，不行走人行地下道穿越，竟貿然跑步橫越馬路，亦有過失
      。本件經送台北市車輛行車事故鑑定委員會鑑定結果，亦認為被害人吳莊琴
      未依規定行走人行地下道穿越道路，為本件車禍發生主要原因，被告超速行駛
      為事故發生次要原因，有該委員會九十二年四月二十四日北鑑審字第０九二三
      ００九六一００號函檢送之鑑定意見書附卷可稽。是被告對於車禍之發生既有
      過失，縱被害人同有過失，亦不得因此解免被告之責任。
    5.又，被害人吳莊琴確因本件車禍而傷重不治死亡，是其死亡之結果，與被告
      之過失行為，有相當因果關係。
  綜上所述，被告否認過失尚非可採。本件事證已臻明確，被告之犯行已堪認定，應
  予依法論科。
二、按被告係計程車駕駛人，為從事駕駛業務之人，因駕駛過失致人於死，核係犯刑
    法第二百七十六條第二項業務過失致死罪。被告於警員不知誰為肇事人前，坦承
    肇事並接受裁判，有自首調查表附卷可參，符合自首之要件，應依法減輕其刑。
    爰審酌被告犯罪後否認過失，且尚未與告訴人達成和解賠償，並斟酌本件車禍之
    發生，被害人吳莊琴之過失程度較重，且係車禍發生主要原因，被告雖有過失
    ，但其過失為車禍發生次要原因等及其他一切情狀，量處如主文所示之刑，並諭
    知易科罰金之折算標準。
據上論斷，應依刑事訴訟法第二百九十九條第一項前段，刑法第二百七十六條第二項
、第四十一條第一項、第六十二條前段，罰金罰鍰提高標準條例第一條前段、第二條
，判決如主文。
本案經檢察官吳怡明到庭執行職務
中      華      民      國      九十二      年    十二    月      一    日
                                臺灣士林地方法院刑事第六庭
                                    審判長法  官  趙  文  卿
                                          法  官  李  昆  霖
                                          法  官  洪  慕  芳
右正本證明與原本無異。
如不服本判決，應於判決送達後十日內，向本院提出上訴狀。
                                          書記官  趙  彩  彤
中      華      民國      九十二      年    十二    月      四    日
附錄本判決論罪科刑依據之法條：
刑法第二百七十六條第二項：
  從事業務之人，因業務上之過失犯前項之罪者，處五年以下有期徒刑或拘役，得併
  科三千元以下罰金。


司法院資訊處製作；財團法人民間司法改革基金會備份。
